【裁判字號】    89,訴,494
【裁判日期】    890922
【裁判案由】    毒品危害防制條例
【裁判全文】
臺灣桃園地方法院刑事判決                          八十九年度訴字第四九四號
    公  訴  人  臺灣桃園地方法院檢察署檢察官
    被      告  丙○○
    公設辯護人  本院公設辯護人甲○○
右列被告因違反毒品危害防制條例案件，經檢察官提起公訴（八十八年度偵字第一七
六二九號、八十八年度偵字第第一五九六四號），本院判決如左：
    主    文
丙○○無罪。
    理    由
一、公訴意旨略以：被告丙○○前因竊盜案件，經台灣板橋地方法院以八十八年度易
    字第一０八八號判決，判處有期徒刑六月、緩刑三年，於民國八十八年六月七日
    確定，現緩刑中，詎仍不知悔改，明知安非他命係毒品危害防制條例第二條第一
    項所定之毒品，禁止非法轉讓、販賣，竟基於意圖營利之概括犯意，連續於八十
    八年七月間某日、同年十月十五日九時許，以新台幣（下同）五百元、三千元之
    價格，分別販賣少許（實際數量不詳）及二點五公克之安非他命與乙○○、丁○○，並於八十八年九月間某日，因乙○○之請求，另基於轉讓之犯意，無償轉讓
    數量不詳之少許安非他命供乙○○施用，嗣於八十八年十月十五日十八時三十分
    許、童年十一月十六日十八時四十分許，在丙○○前揭住處及桃園縣龜山鄉○○
    街八九號前，為警分別循線查獲上情，因認被告涉有毒品危害防制條例第四條第
    二項之販賣第二級毒品、同法第八條第二項之非法轉讓第二級毒品罪嫌云云。
二、按犯罪事實應依證據認定之，無證據不得推定其犯罪事實。又不能證明被告犯罪
    者，應諭知無罪之判決，刑事訴訟法第一百五十四條、第三百零一條第一項分別
    定有明文。又認定不利於被告之事實，須依積極證據，苟積極證據不足為不利於
    被告事實之認定時，即應為有利於被告之認定，更不必有何有利之證據，最高法
    院三十年台上字第八一六號判例可資參照。再者，認定犯罪事實所憑之證據，雖
    不以直接證據為限，間接證據亦包括在內；然而無論直接或間接證據，其為訴訟
    上之證明，須於通常一般之人均不致有所懷疑，而得確信其為真實之程度者，始
    得據為有罪之認定，亦有最高法院七十六年度台上字第四九八六號判例容資參照
    。
三、公訴意旨認被告丙○○涉有轉讓第二級毒品安非他命（下稱安非他命）、販賣安
    非他命罪嫌，揆其理由無非依據證人丁○○於警訊、偵訊中及乙○○於警訊中證
    述明確，且被告於警訊中亦坦承有轉讓、販賣安非他命予乙○○等情。訊據被告
    丙○○堅決否認有何轉讓、販賣安非他命犯行，辯稱：伊並未轉讓、販賣安非他
    命乙○○，亦未販賣安非他命予丁○○等語。惟查：（一）(1)按訊問被告，應全
    程連續錄音；必要時，並應全程連續錄影。但有急迫情況且經記明筆錄者，不在
    此限。筆錄內所載之被告陳述與錄音或錄影之內容不符者，除有前項但書情形外
    ，其不符之部分，不得作為證據。本章之規定，於司法警察官或司法警察詢問犯
    罪嫌疑人時，準用之。刑事訴訟法第一百五十四條、第一百條之一及第一百條之
    二分別定有明文。又按刑事訴訟之目的故重在發現實體真實，其手段應合法正當
    ，以保障人權。考該刑事訴訟法第一百條之一之立法目的，在於建立訊（詢）問
    筆錄之公信力，並擔保訊（詢）問程序之合法正當；亦即在於擔保犯罪嫌疑人對
    於訊問之陳述出於自由意思及筆錄所載內容與其陳述相符（最高法院八十八年度
台上字第五七六二號判決參照）。且審理事實之法院，遇有被告抗辯其未有如訊
    （詢）問筆錄記載之陳述時，應先調取該訊（詢）問過程之錄音或錄影帶，加以
    勘驗，以判斷該筆錄所載被告之陳述得否作為證據（參最高法院八十八年度台上
    字第六七五二號判決參照）。查被告及證人乙○○之警訊筆錄，並非記載有急迫
    不能錄音錄影之情況；經本案被告及證人乙○○於偵查暨本院審理時迭次陳稱抗
    辯，其等並未有買賣、轉讓安非他命之行為等語，且被告表示曾受警員刑求等情
    ，然承辦之警員邱慶巒、呂俊榮於本院八十九年七月十三日具結證稱：訊問時並
    未錄音錄影等語。依照上開最高法院判決意旨暨說明，本院無從藉由勘驗警訊錄
    音錄影之方式，觀察被告於警訊中陳述之神情，受訊（詢）問時之語態，有無遭
    受強暴、脅迫等及其他不正方法詢問，所言是否出於自由意志，直言之，即無法
    判斷被告於警訊中陳述是否真實，查被告於偵查及本院審理中均否認犯行，乙○○亦否認向其購買、受讓安非他命，與警訊中之供述兩極，警訊中又未對被告為
    錄音錄影，據上說明，本院自不得以此憑認被告有販賣、轉讓毒品重罪。(2)關於
    起訴書證據並所犯法條欄所載，乙○○警訊筆錄業經證人乙○○親閱無誤後簽名
    確認，且有乙○○父親陳嚴章在場陪同並簽名確認於後，既非出於強暴、脅迫、
    利誘、詐欺或其他不正方法下所為之供述，堪信警訊中所言為真等語。查證人乙○○於偵查及本院審理時迭次陳稱，並未向被告購買、受讓安非他命，警訊筆錄
    係警察亂寫等語，本院自應就證人乙○○於警訊中供述之證明力如何而為調查，
    查乙○○於丙○○所涉之本案固屬證人，惟就警訊筆錄之記載，足知其同時亦經
    警查獲施用安非他命，故其於警訊時，同時兼具犯罪嫌疑人及證人之角色，而非
    可以單純之證人角色觀之。衡諸其當時係在警訊人員處於優勢之警察機關內接受
    訊問，其證言能否與真實相符，即應謹慎查察，庶免冤抑。觀之證人乙○○於警
    訊兩次筆錄，第二次於警訊筆錄未經其父親簽名確認於後，證人之父是否於警訊
    中全程在場非無疑問，縱在場能否擔保證人於警訊過程中供述完全出於自由意志
    ，亦非無疑；且該筆錄與被告第二次警訊筆錄關於敘述轉讓、販賣毒品事實之文
    字內容幾乎相近，該筆錄是否依照證人所述記載實屬可疑；本件乙○○既於警察
    機關之實力支配下，且又兼具證人與犯罪嫌疑人之地位，已如前述，加以警察辦
    案之績效及破案之壓力，乙○○之供述是否全然出於任意而與事實相符，自應要
    有其他相關資料以為參考。本件除證人乙○○之父於第一次警訊筆錄中有簽名外
    ，均無錄音錄影或其他資料足認陳某之供述確與真實相符，陳某於偵查、審理中
    又否認上開警訊內容之真實性，其此部分之證明力即有不足。據上說明，本院自
    不得僅憑證人乙○○警訊之證詞憑認被告有轉讓、販賣安非他命之犯行。(3)又警
    方雖在被告位於桃園縣龜山鄉○○村○○街十二號之住處搜索，扣得安非他命包
    裝袋（半截內有為量安非他命），然被告自承有施用安非他命之犯行，且正執行
    強制戒治中，是該包裝袋僅能證明被告施用安非他命之物證而已，自難遽以認係
    以之供為轉讓、販賣之用。（二）關於證人丁○○指述被告涉有販賣安非他命犯
    行之事實，惟按吸用安非他命之人，如供出安非他命之來源，依毒品危害防治條
    例第十七條之規定得獲減刑，因此為擔保其陳述之真實性，尤應有足以令人確信
    其陳述真實性之補強證據，始能據以為論罪之依據（最高法院八十四年度台上字
    第二七九號判決意指參照）。觀諸證人丁○○於八年十月十五日警訊時稱：伊於
    八十八年十月十五日七時許去被告家中，九時許被告將安非他命毛重二‧五公克
    交給伊，伊拿三千元給他云云（見偵查卷第十頁）。嗣於本院八十九年七月二十
    七日審理時另謂：伊係以一千元價格向被告購買，重量不知，是查獲當日下午三
    、四時買的，（後改稱）案發當日七、八時許，與被告共同吸食安非他命，到中
    午十一、二時許，向被告以一千元購買安非他命等語相較前後供述歧異，多所瑕
    疵，要難遽採不利於被告之證據。況據承辦警員呂俊榮等於本院審理時證稱，案
    發查獲被告時只注意搜索毒品，未注意丁○○購買安非他命交予被告之現金等語
    ，從而亦無從稽核謝女警訊中所稱以三千元購買毒品一節是否屬實。另扣案之安
    非他命係在丁○○之持有中為警查獲，被告身上及住處均未起獲安非他命或任何
    販賣工具等證物，此有桃園縣警察局龜山分局搜索扣押證明筆錄在卷可稽，該扣
    案之安非他命亦難遽行認定係被告所販賣予丁○○。
四、綜上，本件除證人乙○○前後歧異兩極及丁○○前後不一有瑕疵之指述外，並無
    其他令人確信之相關證據足資佐證。此外，復查無其他積極證據足認被告確有公
    訴人所指之犯行，揆之首揭說明，被告犯罪尚屬不能證明，自應為無罪之判決。
    據上論斷，應依刑事訴訟法第三百零一條第一項，判決如主文。
本案經檢察官張春暉到庭執行職務
中      華      民      國    八十九    年      九      月    二十二    日
                                      臺灣桃園地方法院刑事第五庭
                                          審判長  法  官  范清銘
                                                  法  官  陳彥宏
                                                  法  官  黃永定
右正本證明與原本無異。
如不服本判決，應於判決送達後十日內向本院提出上訴狀( 應附繕本 )，上訴於
臺灣高等法院。
                                                  書記官  陳月桂
中        華        民        國   八十九   年    九    月    二十二    日


司法院資訊處製作；財團法人民間司法改革基金會備份。
